臺灣高等法院刑事判決
110年度上訴字第2365號
上  訴  人  
即  被  告  林崇宇
選任辯護人  林裕洋律師

上列上訴人因偽造有價證券案件，不服臺灣新北地方法院109年
度訴字第1464號，中華民國110年4月28日第一審判決（起訴案號
：臺灣新北地方檢察署109年度偵字第37906號），提起上訴，本
院判決如下：
    主  文
上訴駁回。               
    事實及理由
一、經本院審理結果，認第一審以上訴人即被告林崇宇犯刑法第
    201條第1項偽造有價證券罪，判處有期徒刑2年，並諭知如
    原判決附表一所示未扣案本票上關於偽造共同發票人「陳月
    瑟」部分沒收，核其認事用法、量刑及沒收之諭知均無不當
    ，應予維持，除補充被告於本院之自白為證據外，其餘均引
    用第一審判決書記載之事實、證據及理由（如附件）。
二、被告上訴意旨略以：被告本案惡性尚輕，所生損害非鉅， 
    ，原判決未適用刑法第59條減輕其刑，尚有違誤。又被告雖
    未返還告訴人陳秀春大部分借款，惟被告始終有意願與告訴
    人和解，然因告訴人不接受被告分期給付才導致無法和解，
    且被告並非累犯，經此教訓，已知所警惕，所宣告之刑以暫
     不執行為適當，原審未予宣告緩刑，亦有不當云云。　
三、按刑法上之酌量減輕，必於犯罪之情狀可憫恕時，始得為之
    ，為刑法第59條所明定，至情節輕微僅可為法定刑內從輕科
    刑之標準，不得據為酌量減輕之理由。又刑法第59條之酌量
    減輕其刑，必須犯罪另有其特殊之原因與環境等等，在客觀
    上足以引起一般同情，認為即予宣告法定最低刑期，猶嫌過
    重者，始有其適用（最高法院28年上字第1064號判例、69年
    度台上字第291號判決意旨可資參照）。至於行為人之犯罪
    動機、智識程度、手段、犯罪所生之危害、素行是否良好、
    犯後態度是否良善、有無衷心悔悟、生活狀況等，僅屬同法
    第57條所規定，於法定刑內為科刑輕重之標準，並非酌量減
    輕其刑之事由。查原判決已詳細說明被告雖於犯後主動向檢
    察官自首本案犯行，亦始終坦承犯行，惟被告就上開犯行，
    經適用刑法第62條前段規定減輕其刑後，其法定最低本刑已
    降至有期徒刑1年6月，要無情輕法重之情形。況被告迄未與
    告訴人達成和解，獲得告訴人寬恕，在客觀上亦無足以引起
    一般同情之特別情事，實難認有何情堪憫恕之情形，自無依
    刑法第59條酌減其刑之餘地，是被告上訴請求依刑法第59條
    規定減輕其刑，難認有據。
四、另被告及辯護人雖請求對被告為緩刑之宣告，然審酌被告本
    案所偽造之本票金額高達新臺幣五百餘萬元，犯罪情節非輕
    ，且被告迄今仍未返還大部分款項，承諾返還之款項一再藉
    故拖延，告訴人亦表示被告惡性重大，無法原諒被告（本院
    卷第58、75、87頁），依被告犯罪之情狀、犯後之態度及所
    生危害程度，對被告所處之刑並無暫不執行為適當之情形。
    是原審對被告未予宣告緩刑，並無不當。
五、綜上所述，原審未依刑法第59條規定減輕被告之刑及未對被
    告為緩刑之宣告，並無違法或不當之處，被告仍執前詞，提
    起上訴，其上訴為無理由，應予駁回。
據上論斷，應依刑事訴訟法第368條、第373條，判決如主文。
本案經檢察官陳璿伊提起公訴，檢察官林安紜到庭執行職務。
中　　華　　民　　國　　110 　年　　10　　月　　5 　　日
     　　　　　　 刑事第十六庭  審判長法　官  葉騰瑞
                                      法　官  古瑞君
                                      法　官  廖紋妤
以上正本證明與原本無異。
如不服本判決，應於收受送達後20日內向本院提出上訴書狀，其
未敘述上訴之理由者並得於提起上訴後20日內向本院補提理由書
（均須按他造當事人之人數附繕本）「切勿逕送上級法院」。
                                      書記官  江珮菱
中　　華　　民　　國　　110 　年　　10　　月　　6 　　日

附件：
臺灣新北地方法院刑事判決
                                     109年度訴字第1464號
公　訴　人　臺灣新北地方檢察署檢察官
被　　　告　林崇宇　
選任辯護人  林裕洋律師
上列被告因偽造有價證券案件，經檢察官提起公訴（109 年度偵
字第37906 號），本院判決如下：
    主  文
林崇宇犯偽造有價證券罪，處有期徒刑貳年。
未扣案如附表所示本票「陳月瑟」為發票人部分沒收。
    事  實
一、林崇宇前曾因向陳秀春借款而未清償，陳秀春乃要求林崇宇
    簽發本票以擔保還款，林崇宇明知未得其母陳月瑟之同意或
    授權，仍基於意圖供行使之用而偽造有價證券之犯意，於民
    國109 年1 月4 日某時許，在新北市○○區○○路0 號0 樓，在
    如附表所示本票之發票人欄位，偽造「陳月瑟」之簽名1 枚
    ，表示陳月瑟同意擔任本票之共同發票人，並將該偽造之本
    票交付予陳秀春而行使之。
二、案經林崇宇自首後經臺灣新北地方檢察署（下稱新北地檢署
    ）檢察官偵查起訴。
    理  由
壹、證據能力
一、本院以下所引被告以外之人於審判外所為之陳述，經當事人
    、辯護人全部同意作為證據（見本院卷第49頁），本院審酌
    該等供述證據作成時之情況，尚無違法取得證據及證明力明
    顯過低等瑕疵，且與本案待證事實間具有相當關聯，作為證
    據充足全案事實之認定，應屬適當，依刑事訴訟法第159 條
    之5 第1 項規定，得為證據。
二、本案認定事實所引用之非供述證據，並無證據證明是公務員
    違背法定程式所取得，亦無顯不可信或不得作為證據之情形
    ，且經本院於審判期日依法進行證據之調查、辯論，亦應有
    證據能力。
貳、實體部分
一、認定犯罪事實所憑之證據及理由﹕
　　上述犯罪事實，已據被告林崇宇於偵查、本院準備程序及審
    理中均坦白承認（見新北地檢署109 年度偵字第37906 號卷
    【下稱偵卷】第6 頁、本院卷第48、88頁），且與證人陳秀
    春於偵查中之證述情節相符（見偵卷第15至16頁），並有本
    票影本1 紙、被告與陳月瑟間和解書1 紙附卷可以佐證（見
    偵卷第3 、9 頁），足認被告上開自白與事實相符，應可採
    信。基上，本案事證明確，被告上述犯行可以認定，應依據
    法律論罪科刑。
二、論罪科刑
  ㈠論罪
  ⒈本案被告所為，是犯刑法第201 條第1 項之意圖供行使之用
    而偽造有價證券罪。被告在附表所示之本票發票人欄位偽造
    「陳月瑟」簽名之行為，為偽造有價證券之階段行為，而其
    偽造有價證券後復持以行使，其行使有價證券之低度行為，
    為偽造之高度行為所吸收，均不另論罪。
  ⒉刑法第62條：
　　對於未發覺之罪自首而受裁判者，得減輕其刑，刑法第62條
    前段定有明文。本案被告在有偵查犯罪職權之機關或公務員
    發覺前，即主動於109 年10月6 日具狀向新北地檢署檢察官
    自白上開犯罪，進而接受裁判，有被告刑事自首狀1 份在卷
    可參（見偵卷第2 頁至其反面），合於上開自首之要件，應
    依刑法第62條前段規定，減輕其刑。
  ⒊刑法第59條：
　　刑法第59條規定之酌量減輕其刑，必須犯罪另有特殊之原因
    與環境，在客觀上足以引起一般同情，認為即使予以宣告法
    定最低度刑，猶嫌過重者，始有其適用。此所謂法定最低度
    刑，固包括法定最低本刑；惟遇有其他法定減輕之事由者，
    則應係指適用其他法定減輕事由減輕其刑後之最低度刑而言
    。倘被告別有法定減輕事由者，應先適用法定減輕事由減輕
    其刑後，猶認其犯罪之情狀顯可憫恕，即使科以該減輕後之
    最低度刑仍嫌過重者，始得適用刑法第59條規定酌量減輕其
    刑（最高法院100 年度台上字第744 號判決意旨參照）。本
    案被告雖於犯後主動向檢察官自首本案犯行，亦始終坦承犯
    行，惟被告就上開犯行，經適用刑法第62條前段規定減輕其
    刑後，其法定最低本刑已降至有期徒刑1 年6 月，依被告所
    犯偽造有價證券罪之犯罪情狀，在客觀上亦無足以引起一般
    同情之特別情形，難認有何情堪憫恕之情事，要無情輕法重
    之情形，自無依刑法第59條酌減其刑之餘地，是其辯護人請
    求依刑法第59條規定減輕其刑，難認有據。
  ㈡量刑
　　本院依照刑法第57條規定，以被告的責任為基礎，審酌：⒈
    被告冒用其母陳月瑟之名義簽發本票並持以行使，向被害人
    陳秀春擔保還款，所為危害有價證券之正常流通及市場交易
    秩序，且影響被害人陳月瑟之信用，亦損及被害人陳秀春債
    權之擔保。⒉被告本案所偽造之本票面額為560 萬元，且被
    告以本案之本票擔保還款，博取被害人陳秀春之信任，以延
    期清償債務後，被告亦自承迄今仍未返還大部分款項（見本
    院卷第88頁）。⒊犯後坦承犯行。⒋被告前曾有妨害電腦使用
    罪之前科犯行（不構成累犯），有臺灣高等法院被告前案紀
    錄表在卷可參（見本院卷第13頁）。⒌被害人陳秀春於本院
    審理時陳稱：希望加重其刑，也不要給被告緩刑之意見；被
    害人陳月瑟於本院審理時陳稱：請從輕量刑（見本院卷第93
    頁）。⒍被告自陳研究所畢業之智識程度、先前從事不動產
    銷售，目前沒有收入，家中成員有母親、弟弟、家裡經濟來
    源為母親及弟弟（見本院卷第92頁）等經濟、家庭、生活狀
    況一切情狀，量處如主文所示之刑。另辯護人雖請求對被告
    為緩刑之宣告，然審酌被告本案所偽造之本票面額金額非低
    ，犯罪情節非輕，且被告以本案本票擔保還款，延期清償債
    務後，迄今仍未返還大部分款項，本院考量被告犯罪情狀及
    所生危害程度，因認對被告所處之刑並無暫不執行為適當之
    情形，爰不予宣告緩刑。
三、沒收
  ㈠偽造之有價證券，不問屬於犯人與否，沒收之，刑法第205條
    定有明文。又票據之偽造或票據上簽名之偽造，不影響於真
    正簽名之效力，票據法第15條亦有明文，是關於2 人以上為
    共同發票人之有價證券，如僅其中部分共同發票人係偽造，
    因對於真正發票人仍屬有效，雖不得將該有價證券之本體宣
    告沒收，致影響合法執票人對於真正發票人之票據權利，然
    此時仍應依刑法第205 條規定，將偽造發票人之部分宣告沒
    收，始為適法（最高法院84年台上字第1550號判例意旨參照
    ）。
  ㈡未扣案如附表所示之本票，關於被告為發票人部分既係真正
    ，僅有關「陳月瑟」為發票人之部分屬偽造之有價證券，依
    據上開說明，自不能就整紙本票宣告沒收，而僅能就該本票
    中有關「陳月瑟」為發票人部分，依刑法第205 條規定，予
    以宣告沒收。至有關「陳月瑟」為發票人部分既經沒收，則
    該等本票上發票人欄內偽造之「陳月瑟」簽名1 枚，已屬前
    述沒收範圍，自無重複依刑法第219 條諭知沒收之必要，附
    此敘明。
據上論斷，應依刑事訴訟法第299 條第1 項前段，刑法第201 條
第1 項、第62條前段、第205 條，刑法施行法第1 條之1 第1 項
，判決如主文。
本案經檢察官陳璿伊提起公訴，由檢察官王家春到庭執行職務。
中　　華　　民　　國　 110　　年　　4 　　月　　28　　日
            刑事第十五庭審判長法  官  王榆富

                              法  官  鄭琬薇

                              法  官  黃  杰
上列正本證明與原本無異。
如不服本判決，應於判決送達後20日內敘明上訴理由，向本院提
出上訴狀（應附繕本），上訴於臺灣高等法院。其未敘述上訴理
由者，應於上訴期間屆滿後20日內向本院補提理由書，「切勿逕
送上級法院」。
                              書記官  羅文廷
中　　華　　民　　國 　110　　年　　5　 　月　 　3　　日

附錄本案論罪科刑法條全文：
中華民國刑法第201條
意圖供行使之用，而偽造、變造公債票、公司股票或其他有價證
券者，處3 年以上10年以下有期徒刑，得併科9 萬元以下罰金。
行使偽造、變造之公債票、公司股票或其他有價證券，或意圖供
行使之用而收集或交付於人者，處1 年以上7 年以下有期徒刑，
得併科9 萬元以下罰金。

附表：
編號 發票日 票面金額(新臺幣) 偽造之署押  1 109年1月4日 560萬元 發票人欄「陳月瑟」之簽名1 枚